【裁判字號】    91,交易,503
【裁判日期】    920107
【裁判案由】    過失傷害
【裁判全文】
臺灣高雄地方法院刑事判決                        九十一年度交易字第五○三號
    公  訴  人  臺灣高雄地方法院檢察署檢察官
    被      告  甲○○  男  四.
右列被告因過失傷害案件，經檢察官提起公訴（九十一年度偵字第一五八六二號），
本院判決如左：
    主  文
甲○○因過失傷害人，處拘役肆拾日，如易科罰金，以佰元折算壹日。
    事  實
一、甲○○考領有普通小型車駕駛執照，於民國九十一年四月十三日下午一時許，駕
    駛牌照號碼ＹＵ—六二五一號之自用小客車，沿高雄市苓雅區○○○路西向快車
    道由東往西方向行駛，途經該路五十號（起訴書誤繕為五十二號）前之路段時，
    本應注意汽車行駛時，駕駛人應注意車前狀況及兩車併行之間隔，並隨時採取必
    要之安全措施，而依當時情形渠智識、能力亦無不能注意之情事，適有乙○○騎
    乘腳踏車，在甲○○所駕駛自用小客車之右前方慢車道同方向行駛，因路邊停放
    高雄市政府警察局交通大隊東區拖吊場之拖吊車正執行拖吊勤務，乙○○之腳踏
    車遂偏左沿該部拖吊車左側前行，甲○○竟疏於注意警戒車前動態，追越在渠右
    側慢車道行駛之乙○○腳踏車後，亦未注意兩車併行之間隔，並隨時採取適當、
    必要及有效之閃避或煞車等安全措施，致渠自用小客車右側車身遽與乙○○腳踏
    車左側車身發生擦碰撞，乙○○因而人車倒地，受有左前額皮膚擦傷併皮下血腫
    三Ｘ三公分、臀部紅腫肌肉扭傷、頭部外傷病腦震盪、尾錐骨折等傷害，而當時
    執行拖吊勤務之員警遂通知轄區派出所派員到場處理。
二、案經乙○○訴由高雄市政府警察局苓雅分局報告臺灣高雄地方法院檢察署檢察官
    偵查起訴。
    理  由
一、訊據被告甲○○供認有於前揭時地駕車肇事，並撞傷告訴人乙○○之事實不諱，
    惟矢口否認有何過失犯行，辯稱：渠駕車行駛在汽車道，係告訴人偏過來擦撞到
    渠自用小客車之照後鏡，因為當時車子很多，很多人催促，渠才把自用小客車開
    到路邊，並當場賠償告訴人腳踏車損害新臺幣（下同）一千五百元，且開車載告
    訴人至民生醫院就診云云，惟查：
  (一)證人即當時正在肇事路段執行拖吊勤務之員警丁○○於偵查中結證稱：本件道路
  交通事故發生時，伊正在執行拖吊勤務，告訴人先騎腳踏車沿拖吊左側前行，被
    告自用小客車自後方駛來，擦撞到告訴人腳踏車之左側，告訴人就坐在地上，被
    告下車後將告訴人及其腳踏車扶到旁邊，腳踏車損壞，告訴人當場有通知其丈夫
    到場，伊則通知轄區警察到場處理，並於轄區警察到場後，始繼續執行拖吊勤務
    ，不了解被告與告訴人現場談論和解之情形等語；又於九十一年十二月二日本院
    審理中到庭結證稱：「（本件車禍發生時，有無在場？）有。我們在處理拖吊業
    務時，在四維路上靠近英明路由東往西的方向，自小客車在我們拖吊車駕駛人左
    手邊（由東往西方向），我們的拖吊車是緊停在路邊執行拖吊勤務腳踏車也在拖
    吊車的左邊，有聽到撞擊聲音，撞擊的地點是在我們拖吊車的左前方，我當時在
    拖吊車的右前座，我不知道他們如何撞擊，因為我沒有看到，我看到的情況是傷
    者坐在地上，腳踏車倒在她旁邊，自小客車到前方停下來，我不知道自小客車的
    最初撞擊點，也沒有留意自小客車上是否有刮痕，我看不出來傷者有明顯的外傷
    ，她坐在地上說她身上疼痛，被告就馬上要帶她去醫院看，但是她堅持要叫她先
    生來，後來她先生來，她先生要求通知派出所處理，我就幫他們通知派出所，是
    許先生（丙○○）來處理的」等語。
  (二)證人即處理事故員警丙○○於九十一年十二月二日本院審理中到庭結證稱：「（
    本件發生車禍後，有無到現場處理？）有，我有到場。肇事者我知道是姓江的，
    因為當時有一位交通隊的同仁告訴我們說沒有車禍現場，肇事者是本案的被告甲○○，本件交通大隊並沒有到場。我們到場時被告及告訴人都在場」、「（腳踏
    車毀損地方？）前輪扭曲，我沒有注意到自小客車，因為當時被告跟我說他已經
    付一千元給告訴人負責她的損失，他說他會負擔對方的醫藥費，我們在現場時，
    看不出來告訴人的受傷部位。」、「（自小客車上有無其他乘客？）沒有」、「
    （腳踏車有無載人？）沒有辦法查出」等語。
  (三)而告訴人於警偵訊中指稱：被告所駕駛之自用小客車與伊方向行駛，自後方追撞
    伊等語。互核證人丁○○之證述內容及告訴人之指訴情節，足認告訴人於本件道
    路交通事故發生前，乃騎腳踏車在被告右前方之慢車道內前行，驟因拖吊車值勤
    之故，而偏向左側沿拖吊車左側前行；而被告所駕駛之自用小客車則係同方向自
    後方駛至，致使被告自用小客車與告訴人腳踏車發生擦碰撞，方發生本件道路交
    通事故等情，應可認定。另觀諸本件道路交通事故之高雄市政府警察局苓雅分局
    凱旋路派出所制作之車禍登記簿「肇事原因」欄內記載：被告自用小客車因開車
    不慎擦撞告訴人腳踏車，致使告訴人頭部、手、腳均擦傷，且腳踏車前半段全部
    損壞」，核與證人丙○○關於告訴人腳踏車受損部位之證詞大致相符，準此，顯
    難想像告訴人腳踏車僅係與被告自用小客車右側後照後鏡發生擦碰撞而已，蓋倘
    告訴人腳踏車與被告自用小客車右側照後鏡發生一次擦碰撞後，別無其他外力影
    響，應僅腳踏車龍頭偏向，尚不至於有腳踏車前半段全部損壞之情形發生，故被
    告此部分所辯，殊無足取。
  (四)至告訴人腳踏車因前方有拖吊車值勤而偏左行駛，究否因而駛入快車道內乙節，
    除被告及告訴人各自片面有利於己之供述外，並查無其他積極證據以資佐證，委
    難僅憑被告或告訴人單方之片面有利於己之供述而遽為認定事實，附此敘明。
  (五)復以，尚有高雄市政府警察局苓雅分局所繪製之現場草圖乙張、照片四幀，有該
    分局九十一年八月七日高市警苓分刑字第○九一○○一二五七四—一號函在卷可
    稽。經綜覈全部卷證資料及斟酌全辯論意旨，堪認被告駕駛自用小客車本應注意
    警戒車前動態及兩車併行之間隔而疏未注意，並隨時採取適當、必要及有效之閃
    避或煞車等安全措施等情，堪以認定。
  (六)此外，告訴人因本件道路交通事故而受有如事實欄所示之傷害，有高雄市立民生
    醫院醫師及高雄醫學院附設中和紀念醫院醫師分別出具之驗傷診斷書（偵查卷頁
    十八）、診斷證明書（警卷頁五）附卷足憑。
二、按汽車行駛時，駕駛人應注意車前狀況及兩車併行之間隔，並隨時採取必要之安
    全措施，道路交通安全規則第九十四條第三項定有明文。被告既考領有普通小型
    車駕駛執照，對於前揭規定自為明知或無法諉為不知，且前揭規定之義務乃被告
    應注意並能注意之事項，而依當時情形渠智識、能力亦無不能注意之情事，被告
    疏於注意警戒車前動態，追越在渠右側慢車道行駛之告訴人腳踏車後，亦未注意
    兩車併行之間隔，並隨時採取適當、必要及有效之閃避或煞車等安全措施，致渠
    自用小客車右側車身遽與告訴人腳踏車左側車身發生擦碰撞，致肇事使告訴人受
    傷，渠有過失，已經明顯。而告訴人因本件道路交通事故受有如事實欄所示之傷
    害，與被告之過失行為間並有相當之因果關係。是本案事證已臻明確，被告過失
    傷害之犯行洵堪認定，應予依法論科。
三、本件被告駕車肇事，致告訴人受傷，核渠所為，係犯刑法第二百八十四條第一項
    前段之普通過失傷害罪。又被告雖於肇事後留在事故現場，惟事故經過業經現場
    執行拖吊勤務之員警丁○○目睹，並通知轄區派出所派員到場處理，悉如前述，
    顯與刑法第六十二條前段之自首要件不符，併此指明。爰審酌被告被告前開過失
    之程度難認為重大，雖犯罪後否認渠有過失，尚不足取，但此乃被告行使程序上
    之辯護權所致，實難謂被告因此有何態度不佳之情形；又斟酌被告於本件道路交
    通事故發生後，留在事故現場，並將告訴人儘速送往高雄市立民生醫院就診，但
    迄今尚未與告訴人就民事賠償達成和解，以及告訴人受傷情形等一切情狀，量處
    如主文所示之刑，並諭知易科罰金之折算標準。
據上論斷，應依刑事訴訟法第二百九十九條第一項前段，刑法第二百八十四條第一項
前段、第四十一條第一項，罰金罰鍰提高標準條例第一條前段、第二條，判決如主文
。
本案經檢察官蔡麗宜到庭執行職務。
中      華      民      國    九十二    年      一      月      七      日
                                  臺灣高雄地方法院交通法庭
            法  官    劉定安
右正本證明與原本無異。
如不服本判決，應於判決送達後十日內，向本院提出上訴狀。
                                      書記官    蔡莉娟
中    華    民    國      九十二      年      一      月      十四      日
附錄本案論罪科刑法條全文：
刑法第二百八十四條第一項前段
  因過失傷害人者，處六月以下有期徒刑、拘役或五百元以下罰金。


司法院資訊處製作；財團法人民間司法改革基金會備份。
